臺灣高等法院高雄分院刑事裁定　　　　 100年度聲再字第42號
再審聲請人
即受判決人　黃文欽
上列再審聲請人因毒品危害防制條例案件，對於本院98年度上更
(二)字第86號中華民國98年9 月24日確定判決（起訴案號：臺灣高
雄地方法院檢察署94年度偵字第5118號），聲請再審，本院裁定
如下：
    主  文
再審之聲請駁回。
    理  由
一、聲請意旨略以：再審聲請人即受判決人黃文欽（下稱聲請人
    ）因毒品危害防制條例案件，經法院審理後，以聲請人販賣
    第一級毒品海洛因及第二級毒品甲基安非他命之事實明確，
    而判處應執行有期徒刑14年，褫奪公權8 年確定。惟本件據
    以論處聲請人販賣第一、二級毒品罪之主要證據即通訊監察
    譯文錄音帶共6 捲，而該6 捲通訊監察錄音帶僅其中編號3
    錄音帶可供聲紋鑑定使用，亦即民國93年10月5 日15時22分
    21秒許、同年月6 日2 時16分59秒許部分，其他部分均無錄
    製內容，原確定判決並未注意到「有監聽譯文、錄音帶內卻
    無錄製內容」等情，足認部分監聽譯文造假，可推翻原確定
    判決所憑之證據，此部分證據於原確定判決審理時已存在而
    未經注意，且足以動搖原確定判決而另為聲請人有利之判決
    。原確定判決就上開「新證據」未為詳查，爰依法聲請再審
    云云。
二、按刑事訴訟法第420 條第1 項第6 款所規定之「確實新證據
    」，在解釋上須具備：(1)新穎性、(2)確實性、(3)影響性（或
    關連性）之要件始足當之。所謂「新穎性」係指該項證據於
    審判時並未經發現或存在或未及提出或審酌，而於判決後始
    發現；所謂「證據之確實性」係指該項證據依其形式上之觀
    察係真實存在；所謂「影響性」係指如經提出或審酌在客觀
    上顯可動搖原確定判決而使受判決人獲有利之判決而言。倘
    該證據在審判時已經發現或存在且業經審酌並已說明其取捨
    之理由，或該證據資料在形式上尚未能確定其真實存在，或
    其形式上雖屬真實，然縱予提出供法院審酌，在客觀上亦未
    必能據以動搖原確定判決之基礎或依其他證據資料所作事實
    之認定者，即非刑事訴訟法第420 條第1 項第6 款所稱之確
    實新證據。
三、經查：本件聲請人執以聲請再審之「確實新證據」，係原確
    定判決所引用之各通訊監察譯文，並主張該等通訊監察譯文
    中，僅93年10月5 日15時22分21秒許（原確定判決理由並未
    引用此通譯文內容）及同年月6 日2 時16分59秒許（即原確
    定判決附表編號2 之部分）之通訊監聽錄音帶可供聲紋鑑
    定使用，其他監聽錄音帶則無錄製內容，顯示部分監聽譯文
    內容造假，此部分新證據於原確定判決審理時已存在而未經
    注意，並足以動搖原確定判決之事實認定云云。惟查：
(一)、原確定判決認定「聲請人意圖營利而分別基於販賣海洛因及
    甲基安非他命之概括犯意，自93年10月起，使用非其所有之
    門號0000000000號行動電話作為對外聯絡工具，單獨連續販
    賣如原確定判決附表編號1 、2 、3 之、、、4 、5
    所示之毒品予謝志鴻（已歿）、陳信志、林建成、方自強、
    林永裕等人（購買時間、連絡方式、交易地點、交易金額等
    ，各如原確定判決附表編號1 、2 、3 之、、、4 、
    5 所示）；另與王勝鋒共同基於意圖營利，而承上開販賣甲
    基安非他命之概括犯意聯絡，共同販賣甲基安非他命1 次予
    林建成（購買時間、連絡方式、交易地點、交易金額等，如
    原確定判決附表編號3 之所示）」等情，係依憑被告之供
    述、證人即購毒者謝志鴻、陳信志、林建成、方自強、林永
    裕等人分別於警詢、偵查及原審審理中之證詞，並有與上開
    販賣毒品時間相對應之通訊監察譯文、扣案電子磅秤2 台、
    空夾鍊袋5 包暨高雄市政府警察局刑事警察大隊93年11月5
    日搜索扣押筆錄、扣押物品目錄表、扣案物品照片、扣押物
    品收據等證據資料，認聲請人前揭販賣第一、二級毒品罪證
    明確；並就聲請人所辯內容不可採信之理由逐一詳加指駁，
    而論聲請人犯修正前毒品危害防制條例第4 條第1 、2 項之
    連續販賣第一級毒品罪及共同連續販賣第二級毒品罪，各量
    處有期徒刑13年、7 年2 月，並定其應執行刑為有期徒刑14
    年，已詳敘所憑之證據與認定之理由，所為論敘，經核並無
    違背經驗法則或論理法則，量刑亦屬允當。
(二)、至聲請意旨以本案之監聽譯文，其中部分之錄音帶並無錄製
    內容，質疑部分監聽譯文涉嫌造假部分，原確定判決於審理
    時，已詳細調查各通訊監察譯文內容，並傳喚承辦員警到庭
    作證及綜合下列各項證據，認定與被告各次販賣毒品犯行相
    對應之持用0000000000號行動電話者確係被告，卷附之通訊
    監察譯文內容並無造假之情，爰析述如下（見原確定判決第
    22-26 頁）：
  1.聲請人於93年11月5 日警詢時供稱：「我使用0000000000行
    動電話門號（搭配白色摩托羅拉牌手機、序號000000000000
    000 號）約一個多月」（見警卷第4 頁），復於原審亦坦承
    上情（見原審卷二第163 頁），足見上開卷附通訊監察該行
    動電話門號之對話內容譯文確屬聲請人之聲音。雖原審曾摘
    錄該門號監聽所得其中一段對話內容之監聽錄音帶，送法務
    部調查局為聲紋鑑定結果，因其錄音品質不佳，聲音音量微
    弱、音質不清晰，不符聲紋鑑定條件，故無法作聲紋比對鑑
    定，有法務部調查局96年6 月20日調科參字第0960026340號
    聲紋鑑定報告書在卷可憑（見原審卷二第114 頁），惟聲紋
    鑑定條件不足，與非聲請人之對話錄音，本屬二事。又0000
    000000號行動電話門號為易付卡，於93年7 月2 日啟用至94
    年4 月13日（停機），名義登記人為tranhong khanh一情，
    有和信電訊股份有限公司0000000000號查詢資料附卷可參（
    見原審卷二第105 之1-105 之3 頁），而販賣毒品者為避免
    遭警監聽查緝，以非自己名義申辦之行動電話門號聯絡交易
    ，亦屬常見，故上開法務部調查局有關聲紋鑑定不能執為有
    利聲請人之認定。
  2.聲請人之選任辯護人雖聲請調查0000000000號行動電話，在
    通訊監察期間所使用之手機內碼序號，藉以釐清與聲請人持
    有遭扣案之2 支手機內碼序號是否相符以及卷附通訊監察譯
    文所載之相關通訊是否被告所為部分，經本院前審向高雄市
    政府警察局刑警大隊函查結果，該刑警大隊雖函覆略以：該
    行動電話搭配之手機序號為000000000000000 等情，再經本
    院更(二)審向高雄市政府警察局刑警大隊函查結果，該刑警大
    隊仍函覆略以：「該行動電話搭配之手機序號為0000000000
    00000 」，有該大隊98年8 月14日高市警刑大偵八字第0980
    0011370 號函附於本院前審卷可證（見本院上更二卷第83頁
    ），依該2 函所附之手機照片、扣押物品目錄表以觀，雖僅
    為該支手機於93年11月5 日遭扣押時之狀態，無法得知上述
    0000000000號行動電話於警方實施通訊監察期間，搭配使用
    之手機序號為何，經本院上更二審向和信電訊股份有限公司
    函查結果，因手機序號僅能自通聯記錄查詢，而上開期間之
    手機序號，已逾通聯記錄保留6 個月之法定期間而無法查詢
    ，有和信電訊股份有限公司98年7 月17日函可參（見本院上
    更二卷第64頁），再經本院上更二審訊問證人即承辦員警黃
    世平證稱：「（你們一般執行監聽時任務，是否會知道這手
    機內碼呢？）有時候沒有辦法，我們監聽主體是以手機的SI
    M 為準，而手機的序號只是一種工具，序號那是可以更換的
    ，我印象裡面有的犯罪者甚至手機的序號歸零，讓警方沒有
    辦法查證。」、「（你在監聽的機房是否會顯示使用者手機
    的序號？）在早期我們的監聽設備沒有那麼先進的，是最近
    這3 年才可以看到使用手機的序號。」、「（本件法院有函
    詢0000000000在監察期間所搭配的手機內碼序號，你們的回
    函，查證結果是說如函所示的內容，請問當時是如何查證的
    ？）因為我們主要去聲請搜索票時是針對扣回這門號SIM 卡
    ，當時是扣到2 支手機，是以扣到SIM 為主，至於用何手機
    並不是主要對象；當時0000000000在監聽內碼，因為監聽的
    器材沒有那麼先進，所以沒有辦法看到手機序號，所以我們
    在監聽時並不知道是那1 支手機的序號內碼。我的回函是根
    據扣押當時那支0000000000號手機門號所配用的手機內碼來
    做答覆的。」、「（在你們監聽的時候知不知這門號000000
    0000是什麼人使用？）查證結果是黃文欽使用，我們有查證
    0000000000這支手機確實是被告當時在使用的。」、「（當
    時是如何查證？你所謂當時是指監察時間或扣押時間？）門
    號是監察的時間就知道是這支手機，因為我們從頭至尾都是
    監察這門號，我們依照手機的基地台的發射、通話內容去查
    證的，因為被告就是在基地台在附近出入的。」等語（見本
    院上更二卷第109-110 頁），已經證明係依照手機的基地台
    的發射位置及通話內容去查證聲請人確實有使用0000000000
    號手機，該支手機確實是聲請人當時在使用的；更何況證人
    謝志鴻、陳信志、林建成、方自強、林永裕等人於警詢中，
    均已證稱：「其等係與使用0000000000號之聲請人聯絡購買
    毒品」等語，且聲請人於警詢中亦供承「我使用0000000000
    行動電話門號約1 個多月」（見警卷第4 頁），坦承確有使
    用0000000000號行動電話，足見0000000000行動電話係聲請
    人使用，足認該手機在聲請人所使用1 個多月及遭通訊監察
    經認定有罪之時間，所搭配手機之內碼序號為000000000000
    000 ，且卷附通訊監察譯文所載相關通訊確為聲請人所為無
    疑，而認定該等通訊監察譯文內容並無造假之情事。
  3.再者，證人謝志鴻等人係透過0000000000號行動電話聯絡毒
    品交易事宜，該行動電話係聲請人使用，且與原審共同被告
    王勝鋒有所牽涉之監聽譯文顯示，王勝鋒雖有接聽電話，應
    允交付毒品，但亦有明稱：「Ｂ：欽仔嗎？Ａ：我叫他；Ｂ
    ：我明仔…你在哪裡，我過去…」、「他在睡覺，你有什麼
    事情告訴我就可以了…你要『硬的』，他起來時，我叫他打
    給你」等語（見警卷第48、57頁），則原審共同被告王勝鋒
    雖亦有販毒行為，惟並非每次均與聲請人共同為之，是其是
    否成立犯罪，應依卷附證據，就個案各別認定，不能遽認聲
    請人與王勝鋒就附表所示全部犯行均有犯意之聯絡與行為之
    分擔。原判決附表編號3 編號關於93年10月20日販賣甲基
    安非他命部分，原審共同被告王勝鋒就係前往依約持交毒品
    給證人林建成，已參與販賣甲基安非他命構成要件之交易行
    為，顯與聲請人具有販賣該次甲基安非他命之犯意聯絡與行
    為分擔。至於證人謝志鴻、林永裕證述部分，均僅指稱向聲
    請人購買如原確定判決附表編號1 、5 所示毒品，相關監聽
    譯文及通聯紀錄，亦未發現與王勝鋒有關，此部分犯罪尚難
    認定王勝鋒與聲請人有何犯意聯絡或行為分擔。另證人陳信
    志、方自強雖均稱：「聲請人、王勝鋒電話互接，無論向何
    人接洽均可買毒」等語，然此等陳述欠缺補強證據以供佐參
    ，不能遽論王勝鋒與聲請人係屬共同正犯。
(三)、綜上，可知聲請人據以聲請再審所主張之「新證據」即原確
    定判決所引用之卷附通訊監察譯文，該項證據於審判時已存
    在，且為聲請人所知悉，並無未及提出之情（不具「新穎性
    」），復經原確定判決詳加審酌，亦未能據以動搖原確定判
    決之基礎，即非刑事訴訟法第420 條第1 項第6 款所稱之確
    實「新證據」。另聲請人其他所陳各節，均屬原已存在卷內
    而已經提出之證據資料，且經原審法院調查斟酌，並就聲請
    人所辯事項詳加指駁說明，已詳述本件聲請人所犯販賣第一
    、二級毒品犯行事證明確，堪以認定之理由，並經本院依職
    權調取該案全卷審閱無訛，即非上開法條所稱之「新證據」
    。至於證人謝志鴻、陳信志、林建成、方自強、林永裕等人
    於警詢、偵查及原審審理中之證詞可否採信，係屬法院本於
    確信而在不違背經驗法則、論理法則下，所為證據證明力之
    自由判斷、取捨，此與判決前未經發見而不及調查斟酌之新
    證據有別，亦非屬確實之新證據，一併指明。此外，聲請人
    其餘所指內容，經核僅係其個人之辯解，將案情再重複為與
    審理時相同之爭辯，並非適法之再審理由，核與上引法條無
    一相符，其執以聲請再審，亦無理由。
四、綜上所述，本件聲請人之再審聲請為無理由，應予駁回。
據上論結，應依刑事訴訟法第434 條第1 項，裁定如主文。
中    華    民    國   100    年    6     月    8     日
                  刑事第三庭  審判長法  官   蕭權閔
                                    法  官   吳進寶
                                    法  官   唐照明
以上正本證明與原本無異。
如不服本裁定應於送達後5 日內向本院提出抗告狀。
中    華    民    國   100    年    6     月    8     日
                                    書記官   黃琳群
┌───────────────────────────────────┐
│附表：本院98年度上更(二)字第86號確定判決附表                          │
├──┬───┬────┬─────┬─────┬───────────┤
│編號│購買者│購買時間│聯絡方式  │交易地點  │交易金額及販賣所得    │
│    │      │        │          │          │（依有利被告原則計算）│
├──┼───┼────┼─────┼─────┼───────────┤
│ 1  │謝志鴻│93年10月│先以市話31│高雄市三民│單獨販賣海洛因1 次、  │
│    │      │28日中午│65970 撥打│區○○街與│1,000元。             │
│    │      │12時32分│0000000000│明誠路口  │                      │
│    │      │許之後某│號行動電話│          │（販賣海洛因1 次）    │
│    │      │時      │聯絡：於前│          │                      │
│    │      │        │述時間向黃│          │                      │
│    │      │        │文欽購買海│          │                      │
│    │      │        │洛因1 次。│          │                      │
├──┼───┼────┼─────┼─────┼───────────┤
│ 2  │陳信志│93年10│以市話3824│高雄市三民│單獨販賣海洛因1,000元2│
│    │      │月4 日6 │071 或公用│區○○路上│次（即前述第1 、3 次）│
│    │      │時44分許│電話撥打09│某超商前  │、500 元1 次（即前述第│
│    │      │之後某時│00000000號│          │2 次）：共2,500 元。  │
│    │      │        │行動電話聯│          │                      │
│    │      │同年月│絡：於前述│          │（販賣海洛因3 次）    │
│    │      │5日15時1│時間向黃文│          │                      │
│    │      │4分許之 │欽購買海洛│          │                      │
│    │      │後某時  │因3 次。  │          │                      │
│    │      │        │          │          │                      │
│    │      │同年月│          │          │                      │
│    │      │6 日2 時│          │          │                      │
│    │      │16分許之│          │          │                      │
│    │      │後某時  │          │          │                      │
├──┼───┼────┼─────┼─────┼───────────┤
│ 3  │林建成│93年10│均以其0913│高雄市三民│單獨販賣甲基安非他命3 │
│    │      │月4 日18│788181號與│區○○街三│次、各3,000 元，共9,00│
│    │      │時09分許│0000000000│民公園旁  │0 元；另1 次與王勝鋒共│
│    │      │之後某時│號行動電話│          │同販賣甲基安非他命    │
│    │      │        │與黃文欽聯│          │3,000 元。            │
│    │      │同月20│絡：於前述│          │                      │
│    │      │日3、4時│時間向黃文│          │（單獨販賣甲基安非他命│
│    │      │許之後某│欽購買甲基│          │3 次；共同販賣甲基安非│
│    │      │時      │安非他命4 │          │他命1 次）            │
│    │      │        │次，其中1 │          │                      │
│    │      │同月31│次（即前述│          │                      │
│    │      │日10時57│93 年10 月│          │                      │
│    │      │分許之後│20日該次）│          │                      │
│    │      │某時    │由黃文欽與│          │                      │
│    │      │        │王勝鋒共同│          │                      │
│    │      │同年11│販賣（即由│          │                      │
│    │      │月3日12 │王勝鋒前往│          │                      │
│    │      │時18分許│交易）。  │          │                      │
│    │      │之後某時│          │          │                      │
├──┼───┼────┼─────┼─────┼───────────┤
│ 4  │方自強│93年10│以其093070│高雄市三民│93年10月14日19時30分許│
│    │      │月14日19│6370號與09│區○○街與│之後某時，單獨販賣甲基│
│    │      │時30分許│00000000號│明誠路附近│安非他命1 次，1,000 元│
│    │      │之後某時│電話聯絡：│之全家超商│。                    │
│    │      │        │於前述時間│前。      │                      │
│    │      │93年10│各向黃文欽│          │93年10月17日19時24分許│
│    │      │月17日19│購買甲基安│          │之後某時單獨販賣海洛因│
│    │      │時24分許│非他命1 次│          │1 次，1,000元。       │
│    │      │之後某時│、海洛因1 │          │                      │
│    │      │        │次。      │          │（販賣海洛因1 次，販賣│
│    │      │        │          │          │甲基安非他命1 次）    │
├──┼───┼────┼─────┼─────┼───────────┤
│ 5  │林永裕│93年10│以其093877│高雄市三民│單獨販賣甲基安非他命2 │
│    │      │月2 日23│6399號與09│區○○路之│次、各2,000 元，共    │
│    │      │時08分許│00000000號│高雄醫學院│4,000 元。            │
│    │      │之後某時│聯絡：於前│附近      │                      │
│    │      │        │述時間向黃│          │（販賣甲基安非他命2 次│
│    │      │93年10│文欽購買甲│          │）                    │
│    │      │月9 日22│基安非他命│          │                      │
│    │      │時56分許│2 次。    │          │                      │
│    │      │之後某時│          │          │                      │
└──┴───┴────┴─────┴─────┴───────────┘